臺灣板橋地方法院刑事判決　　　　　　　95年度訴字第2465號
公　訴　人　臺灣板橋地方法院檢察署檢察官
被　　　告　乙○○
上列被告因違反毒品危害防制條例案件，經檢察官提起公訴（95
年度毒偵緝字第401 號），本院依簡式審判程序判決如下：
    主  文
乙○○連續施用第一級毒品，累犯，處有期徒刑拾月。
    事  實
一、乙○○前因施用毒品案件，經裁定送觀察、勒戒及強制戒治
    ，於民國八十八年四月十六日停止強制戒治付保護管束，八
    十八年十二月八日保護管束期滿而執行強制戒治完畢，並由
    臺灣板橋地方法院檢察署檢察官以八十八年度戒毒偵字第二
    四一號為不起訴處分在案。其又因施用毒品案件，經本院以
    九十二年度訴字第六四二號判決判處有期徒刑八月確定，於
    九十三年九月四日縮短刑期執行完畢。詎猶不知悔改，基於
    施用第一級毒品海洛因之概括犯意，自九十四年四、五月間
    起至九十五年六月十三日止，均在臺北縣三峽鎮○○街三十
    七巷三弄一號四樓住處，皆以注射方式，連續施用海洛因多
    次，平均每日施用二、三次。嗣於九十四年十二月一日下午
    五時三十分許，為警在上址查獲。
二、案經臺北市政府警察局信義分局移送臺灣板橋地方法院檢察
    署檢察官偵查起訴。本院於準備程序進行中，被告乙○○就
    被訴事實為有罪之陳述，經告知簡式審判程序之旨，並聽取
    公訴人、被告之意見後，本院合議庭裁定由受命法官獨任進
    行簡式審判程序。
    理  由
一、上揭犯罪事實，業據被告於本院準備程序、審理時均自白不
    諱，其於九十四年十二月一日、九十五年六月十四日二度接
    受採尿送驗，結果亦均呈嗎啡陽性反應，有臺灣檢驗科技股
    份有限公司九十四年十二月二十一日濫用藥物尿液檢驗報告
    一份、臺北市政府警察局偵辦毒品案件尿液檢體委驗單一紙
    及臺灣臺北看守所收容人毒品尿液檢驗報告表一件在卷可稽
    （分見九十四年度毒偵字第七二七０號偵查卷第六十五頁、
    第六十六頁及本院卷）。按海洛因係由嗎啡經化學合成之半
    人工合成品，其毒性倍於嗎啡，其施打或吸食後經人體代謝
    作用而分解成毒性較低之嗎啡，而於尿液中被檢測出，故吸
    食或施打海洛因者在尿液中均以嗎啡形態被檢測出，此為本
    院職務上已知之事項，足認被告之自白與事實相符，且其所
    施用之毒品，確為海洛因無訛。又查被告前因施用毒品案件
    ，經裁定送觀察、勒戒及強制戒治，於八十八年四月十六日
    停止強制戒治付保護管束，八十八年十二月八日保護管束期
    滿而執行強制戒治完畢，並由臺灣板橋地方法院檢察署檢察
    官以八十八年度戒毒偵字第二四一號為不起訴處分在案，又
    因施用毒品案件，經本院以九十二年度訴字第六四二號判決
    判處有期徒刑八月確定，於九十三年九月四日縮短刑期執行
    完畢之事實，有臺灣高等法院被告前案紀錄表一份在卷可考
    ，被告既曾於強制戒治執行完畢釋放後「五年內再犯」施用
    第一級毒品犯行，且經法院判處罪刑確定後，又三犯本案施
    用第一級毒品罪，已非屬毒品危防制條第二十條第三項所定
    之「五年後再犯」情形，自應由檢察官依法追訴（最高法院
    九十五年度臺非字第五九號判決參考）。是本件事證明確，
    被告犯行堪予認定。
二、論罪科刑：
  (一)被告行為後，刑法業於九十四年一月七日修正公布，並於九
    十五年七月一日施行，修正後刑法刪除第五十六條連續犯之
    規定，此刪除雖非犯罪構成要件之變更，但顯已影響行為人
    刑罰之法律效果，自屬法律有變更。又依修正前刑法第五十
    六條規定，本案被告多次施用海洛因之犯行，係論以一罪，
    修正後既刪除刑法第五十六條規定，則有可能數罪併罰，修
    正後之規定並未較有利於被告，依刑法第二條第一項前段規
    定，自應施用修正前刑法第五十六條規定論以連續犯，合先
    敘明。
  (二)核被告所為，係犯毒品危害防制條例第十條第一項之施用第
    一級毒品罪。其為施用而持有海洛因之低度行為，為施用之
    高度行為所吸收，不另論罪。被告自九十四年四、五月間起
    至九十五年六月十三日止，期間多次施用海洛因之犯行，時
    間緊接，所犯係構成要件相同之罪，顯基於概括犯意為之，
    為連續犯，應依修正前刑法第五十六條規定，論以一罪，並
    加重其刑。又被告前因施用毒品案件，經本院以九十二年度
    訴字第六四二號判決判處有期徒刑八月確定，於九十三年九
    月四日縮短刑期執行完畢乙節，有臺灣高等法院被告前案紀
    錄表一份在卷可考，其受有期徒刑之執行完畢，五年內故意
    再犯本件有期徒刑以上之罪，為累犯，應依法遞加重其刑（
    按修正後刑法第二條第一項之規定，係規範行為後「法律變
    更」所生新舊法比較適用之準據法，故如被告行為後刑法條
    文之修正，對於被告並無有利或不利之情形者，即無適用修
    正後刑法第二條第一項之規定比較新舊法適用之問題，最高
    法院著有九十五年度臺上字第五五八九號判決意旨可供參照
    。被告係在前案有期徒刑執行完畢後，五年內故意再犯本件
    有期徒刑以上之罪，無論依修正前或修正後規定，均構成累
    犯，皆應加重其刑，並無所謂「有利或不利」之情形，依前
    述說明，此部分自不生新舊法比較適用之問題）。末查檢察
    官雖僅就被告自九十四年四、五月間起至九十四年十二月一
    日為警採尿回溯二十六小時內某時之施用海洛因犯行提起公
    訴，惟前揭犯罪事實欄所載之其餘施用海洛因犯行，與起訴
    部分有連續犯之裁判上一罪關係，為起訴效力所及，本院自
    得併予審究。
  (三)爰審酌被告前已因施用毒品，獲得不起訴處分之寬典，又經
    法院論罪科刑，均猶不知遠離毒害，顯然漠視法令之禁制，
    且施用期間非短，頻率亦高，惟坦承犯行之犯後態度等一切
    情狀，量處如主文所示之刑。警方於九十四年十二月一日在
    臺北縣三峽鎮○○街三十七巷三弄一號四樓查獲之注射針筒
    一支及研缽一個，被告於警詢及本院審理時均否認為其所有
    ，本院復查無其他證據足認上開物品係被告所有，且皆非違
    禁物，爰不併予宣告沒收，附此敘明。
三、檢察官移送併辦意旨（九十六年度毒偵字第二一０號、第三
    二九號）另以：被告基於施用海洛因之犯意，於九十五年十
    二月二十四日及九十五年十二月二十七日為警採尿回溯二十
    六小時內之某時，在不詳處所，分別施用海洛因，嗣先於九
    十五年十二月二十四日上午九時十五分許，在臺北縣土城市
    ○○街三十三號二樓為警查獲，並扣得海洛因一包（毛重零
    點一五公克）及注射針筒一支，再於九十五十二月二十七日
    下午四時三十分許，在同一地點為警查獲，因認被告此部分
    施用海洛因犯行，與前揭論罪科刑部分有裁判上一罪關係，
    為起訴效力所及云云。然查：被告自九十五年六月十四日起
    至同年八月十日止均在監執行，有臺灣高等法院被告前案紀
    錄表一份在卷可考，被告於本院審理時，復供陳：「（九十
    五年八月間出監後是否有再施用海洛因？）有，九十五年年
    底我才又開始施用海洛因，我是出監以後受到我老公的誘惑
    才再施用。」等語明確，檢察官移送併辦意旨所指之施用海
    洛因犯行，既距離本案最後一次施用毒品，時間相隔已有半
    年之久，且係被告出監後，迄九十五年年底始另行起意而為
    ，與本案施用行為即並非本於一個概括之犯罪計畫，亦非基
    於同一毒癮而反覆施用，二者復不具備施用時間、空間之密
    接性，自非本案起訴效力所及，本院無從併予審究，應退回
    由檢察官另行處理，附此敘明。
四、如不服本判決，得自收受送達之日起十日內，向本院提出上
    訴。
據上論斷，應依刑事訴訟法第二百七十三條之一第一項、第二百
九十九條第一項前段，毒品危害防制條例第十條第一項，刑法第
十一條前段、第二條第一項前段、修正前第五十六條、第四十七
條第一項，判決如主文。
本案由檢察官甲○○提起公訴，經檢察官溫祖德到庭執行職務。
中　　華　　民　　國　　96　　年　　4 　　月　　18　　日
                  刑事第十庭?法?官  劉元斐
上列正本證明與原本無異。
如不服本判決，應於判決送達後十日內向本院提出上訴狀 (應附
繕本) ，上訴於臺灣高等法院。
                              書記官  郭玉芬
中　　華　　民　　國　　96　　年　　4 　　月　　18　　日
附錄本案論罪科刑所引法條：
毒品危害防制條例第十條：
施用第一級毒品者，處六月以上五年以下有期徒刑。
施用第二級毒品者，處三年以下有期徒刑。
